【裁判字號】    95,訴,620
【裁判日期】    950914
【裁判案由】    給付價金等
【裁判全文】
臺灣臺南地方法院民事判決               95年度訴字第620號
原      告  甲○○○
                        弄21.
訴訟代理人  蘇新竹律師
            張清富律師
被      告  乙○○
            丙○○
上列事人間請求給付價金等事件，本院於民國95年8月31日言詞
辯論終結，判決如下：
    主      文
被告乙○○應給付原告新台幣伍佰萬元，及自民國九十五年八月
九日起至清償日止，按週年利率百分之五計算之利息。
被告丙○○應給付原告新台幣參拾萬元，及自民國九十四年十月
三日起至清償日止，按週年利率百分之六計算之利息。
前二項被告如其中一項被告已為給付，他項被告在該給付範圍內
免給付義務。
原告其餘之訴暨假執行之聲請均駁回。
訴訟費用由被告連帶負擔。
本判決原告勝訴部分於原告以新台幣壹佰陸拾陸萬柒仟元、新台
幣壹拾萬元分別為被告乙○○、丙○○供擔保後，得假執行。但
被告丙○○如於執行標的物拍定、變賣前以新台幣參拾萬元為原
告預供擔保，得免為假執行。
原告其餘之假執行之聲請駁回。
    事實及理由
甲、程序方面：
一、本件被告丙○○、乙○○均未於最後言詞辯論期日到場，核
    無民事訴訟法第386條各款所列情形，爰依原告聲請，由其
    一造辯論而為判決。
二、按訴狀送達後，原告不得將原訴變更或追加他訴。但有擴張
    或減縮應受判決事項之聲明者，不在此限，民事訴訟法第25
    5條第1項第3款定有明文。查：原告原起訴主張被告乙○○
    應給付原告新台幣（下同）530萬元及自起訴狀繕本送達翌
    日起至清償日止，按週年利率百分之5計算之利息，嗣於95
    年8月7日具狀陳稱僅請求被告乙○○應給付原告500萬元及
    自起訴狀繕本送達翌日起至清償日止，按週年利率百分之5
    計算之利息，原告減縮應受判決事項之聲明，依前開見解，
    自應予以准許。
乙、實體方面：
一、本件原告起訴主張：
（一）被告乙○○原係原告所經營之宏翔冷凍食品股份有限公司
      之員工，嗣因原告於民國（下同）87年間與人合夥從事建
      築並分得6間房屋，其中坐落於台南市○區○○○段476之
      16地號土地及其上建物門牌號碼台南市○○街○段312號房
      屋（下稱系爭房地），信託登記在第三人陳登貴名下，嗣
      因被告乙○○以無屋居住為由，要求原告將系爭房地出賣
      與伊，雙方遂約定買賣價金680萬元，原告因念在被告乙
      ○○係自家公司員工，不疑有他，遂先由陳登貴於87年10
      月19日將系爭房地之所有權移轉登記與被告乙○○之配偶
      即被告丙○○，而被告乙○○於系爭房地所有權移轉登記
      與被告丙○○之後，僅陸續給付180萬元，因93年4月間被
      告乙○○已離開原告經營之公司，尚積欠500萬元，原告
      遂向被告乙○○追討積欠之買賣價金，被告乙○○乃交付
      被告丙○○所簽發、發票日94年9月20日、付款人中華商
      業銀行台南分行之支票1張（下稱系爭支票）以支付價金
      。
（二）詎料，被告丙○○所簽發之系爭支票，經提示後竟遭退票
      ，且被告乙○○與被告丙○○已於94年5月6日離婚，而系
      爭房地亦已於94年7月25日出賣給第三人陳貞桃，原告爰
      依不當得利、買賣契約及票據之法律關係，提起本件訴訟
      。
（三）聲明：
   1、被告乙○○應給付原告500萬元及自起訴狀繕本送達翌日
      起至清償日止，按週年利率百分之5計算之利息。
   2、被告丙○○應給付原告30萬元及自94年9月30日起至清償
      日止，按週年利率百分之6計算之利息。
   3、願供擔保，請准宣告假執行。
二、被告乙○○於言詞辯論期日未到場，亦未提出任何書狀或證
    據，作何聲明或陳述；而被告丙○○雖未於最後言詞辯論期
    日到場，惟據伊以前到場所為之聲明及陳述略以：
（一）被告乙○○確實曾向原告買受系爭房地沒錯，總價金680
      萬元，價金之支付方式是以開二十張票的方式為給付，前
      10張票是每年的9月20日到期，面額每一張均是30萬元，
      後10張的票到期日一樣是每年的9月20日，但是面額每一
      張均是為38萬元，自88年9月20日起至93年9月20日止，已
      經還了六年總共為180萬元。
（二）原告向被告乙○○、丙○○分別請求之金額合計超過尚積
      欠之買賣價金。
（三）聲明：原告之訴駁回；如受不利判決願供擔保請准宣告免
      為假執行。
三、本院得心證之理由：
（一）原告主張系爭房地係其信託登記在第三人陳登貴名下，嗣
      於87年10月19日以680萬元，出賣給被告乙○○，並將所
      有權登記在被告丙○○名下，然被告乙○○迄今僅給付買
      賣價金180萬元，且為支付買賣價金所交付被告丙○○所
      簽發之系爭支票，於94年10月3日提示後亦未獲付款，業
      據其提出台南市東南地政事務所異動索引表、支票及其退
      票理由單各1份為證，且為被告丙○○所不爭執（見本院
      卷第19頁），自足信為真實。
（二）按買受人對於出賣人，有交付約定價金及受領標的物之義
      務，民法第367條定有明文。查：原告主張其將系爭房地
      以680萬元之價格出賣給被告乙○○，被告乙○○僅清償
      180萬元，迄今尚積欠500萬元（680-180＝500）一節既為
      真實，則依上開規定，原告請求被告乙○○給付原告500
      萬元，及自起訴狀繕本送達翌日即95年8月9日起至清償日
      止，按週年利率百分之5計算之利息，自屬有據，應予准
      許。
（三）又按發票人應照支票文義擔保支票之支付；執票人向支票
      債務人行使追索權時，得請求自為付款提示日起之利息，
      如無約定利率者，依年利六釐計算，票據法第126條、133
      條分別定有明文。查：原告主張執有被告丙○○所簽發之
      系爭支票1張，詎於94年10月3日向付款人為付款之提示竟
      遭退票，追索無效之事實為真，已如前述，則原告依上開
      規定，請求被告丙○○給付30萬元，及自提示日即94年10
      月3日起至清償日止，按週年利率百分之6計算之利息，洵
      屬有據，應予准許，逾此範圍之請求，尚屬無據，不應准
      許。
（四）再按數債務人具有同一目的，本於各別之發生原因，對債
      權人各負全部給付之義務，因債務人中一人為給付，他債
      務人即同免其責任之債務，係屬不真正連帶債務。查：被
      告乙○○為給付積欠原告系爭房地之買賣價金，始交付被
      告丙○○所簽發之系爭支票，原告分別請求被告乙○○、
      被告丙○○各給付500萬元及其利息、30萬元及其利息，
      二者間具有不真正連帶債務之關係，業據原告陳稱在卷（
      見本院95年8月31日言詞辯論筆錄），因此，如主文第3項
      所示，主文第1、2項，其中1項被告已為給付時，他項被
      告在該給付範圍內，免給付義務。從而，原告分別依買賣
      契約、票據法之法律關係，請求被告給付如主文第1、2、
      3項所示部分，為有理由，應予准許；至逾此部分之請求
      ，為無理由，應予駁回。
四、原告以買賣契約、票據法之法律關係，請求被告給付如主文
    第1、2、3項所示部分，為有理由，既經准許，則原告依不
    當得利之法律關係，提起本件訴訟，及兩造其餘攻擊防禦方
    法及舉證，於判決結果已不生影響，爰不一一詳為論述，附
    此敘明。
五、原告陳明願供擔保，聲請宣告假執行，經核其勝訴部分，核
    無不合，爰酌定相當之擔保金額宣告之；至其敗訴部分，該
    部分假執行之聲請，已失所附麗，不予准許。而被告丙○○
    亦陳明願供擔保，請准宣告免為假執行，亦酌定相當之擔保
    金額宣告之。
六、結論：本件原告之訴為一部有理由，一部無理由，依民事訴
    訟法第385條第1項前段、第85條第2項、第390條第2項、第
    392條第2項、第3項，判決如主文。
中    華    民    國    95    年    9     月    14    日
                  民事第五庭    法    官  陳淑勤
以上為正本係照原本作成
如對本判決上訴須於判決送達後20日內向本院提出上訴狀。
中    華    民    國    95    年    9     月    15    日
                                書 記 官  彭建山


司法院資訊處製作；財團法人民間司法改革基金會備份。
